臺灣高等法院臺中分院民事裁定　　　　　96年度訴易字第81號
原　　　告　甲○○
被　　　告　乙○○○
訴訟代理人　李世才律師
上列當事人間，因被告竊盜上訴事件，經原告提起附帶民事訴訟
，請求損害賠償，經本院刑事庭裁定移送審理，本院裁定如下：
    主  文
原告之訴駁回。
訴訟費用由原告負擔。
    理  由
一、按因犯罪而受損害之人，於刑事訴訟程序得附帶提起民事訴
    訟，對於被告及依民法負賠償責任之人，請求回復其損害，
    刑事訴訟法第487條第1項定有明文。惟提起附帶民事訴訟得
    請求回復之損害，以因被告被訴犯罪事實所生之損害為限，
    否則縱令得依其他事由提起民事訴訟，亦不得在刑事訴訟程
    序中附帶為此請求，最高法院著有60年度台上字第633號判
    例可參。是得利用刑事訴訟程度提起附帶民事訴訟請求犯罪
    被告及其他依法負賠償責任之人賠償其損害者，因該起訴之
    犯罪事實所生之損害及其被害人為限。苟非該起訴犯罪事實
    所生之損害法益及被害人，則不得在該刑事訴訟程序中提起
    附帶民事訴訟請求賠償，否則其訴即屬不合法，法院殊無為
    實體判決之餘地。又刑事移送民事庭之附帶民事訴訟，僅移
    送前之訴訟行為準用關於刑事訴訟之規定，若移送後之訴訟
    程序，則應適用民事訴訟法，此觀刑事訴訟法第490條及其
    但書之規定自明。故移送民事庭之附帶民事訴訟，縱其移送
    前提起此項訴訟，不合刑事訴訟法第487條所定之要件，而
    有同法第502條第1項關於訴之不合法之規定情形時，但其移
    送後之訴訟程序，既應適用民事訴訟法，即屬同法第249條
    第1項第6款所謂起訴不備其他要件者，仍應依該條項款之規
    定，以裁定駁回之，自無準用刑事訴訟法第502條第1項，以
    判決程序裁判之餘地，最高法院亦著有44年度台抗字第4號
    判例可按，先此明。
二、查本件原告主張：被告明知堆置在苗栗縣公館鄉○○段19地
    號土地上之廣告看板鐵材有三十六塊，每塊重約一頓，係屬
    向其丈夫謝相輝租賃上開土地之伊所有，竟意圖為自己不法
    之所有，於民國95年8月9日下午4時30分許，向不知情之財
    源企業社負責人林隆山表示上開鐵材為其所有，在未曾通知
    伊或徵得伊同意之情況下，與林隆山約定，由被告以每公頓
    6千元之價格出賣上開鋼材予林隆山，林隆山遂於翌（10）
    日上午，指派不知情之員工林昌榮、葉雲增分別駕駛大貨車
    前往上址，在被告之指揮下，由葉雲增駕車牌號577-RB大貨
    車吊載運其中4塊鐵材離開現場，林昌榮駕駛RV-887大貨車
    吊起另二塊鐵材時為伊之員工蘇永蒼發現制止，並通知伊報
    警處理，被告方指示林昌隆將吊運中尚未運走之鐵材卸下，
    由林昌隆通知葉雲增將其已運走之鐵材運回現場。被告意圖
    為自己不法所有竊取原告所有之廣告看板鋼材，業經苗栗地
    方法院檢察署檢察官偵查提起公訴（95年度偵字第4275號）
    ，而由原審及本院刑事庭予以判處罪刑在案。被告盜賣屬於
    伊所有之廣告看板鐵材給不知情之財源企業社負責人林隆山
    ，在林隆山指派不知情員工林昌榮、葉雲增分別駕駛大貨車
    前往放置廣告看板鐵材地址，吊運每塊約一頓重之廣告看板
    ，雖只吊運載走六塊看板，但在其吊運中共計毀損（廣告看
    板曲折、變形）有二十二塊（除運走六塊有毀損，另造成現
    場十六塊看板毀損），致其廣告看板鐵材無法使用，只能當
    廢鐵處理，造成伊損失新台幣729,008元等情，爰依民法第
    196條之規定，於上開刑事案件審理中，提起附帶民事訴訟
    ，求為命被告給付伊729,008元及自95年8月10日起，至清償
    日止，按年息百分之五加計遲延利息之判決云云。惟本院96
    年度上易字第1344號被告被訴之犯罪為竊盜，其起訴經判處
    罪刑之犯罪事實則為竊取原告所有之上開廣告鐵材六塊，但
    均已由原告於事後領回，此有上開刑事判決正本乙件在卷可
    稽，並為原告所不爭執。而原告所主張之上開729,008元損
    害，則為現場22塊鐵材遭被告毀損所生之損害，並不在上開
    經起訴刑事犯罪事實之列，即非被告被訴犯罪所生之損害，
    起訴所主張事實，尚與刑事訴訟法第487條所定之要件不符
    ，自不得執以提起刑事附帶民事訴訟；而刑事庭移送民事庭
    之附帶民事訴訟移送前之訴訟行為是否合法，仍應依刑事訴
    訟法決之，已如前述，是原告之起訴，即屬不合法，復無從
    補正，自應裁定駁回之。
三、據上論結，本件原告之訴為不合法，依民事訴訟法第249條
    第1項第6款、第95條、第78條，裁定如主文。
中　　華　　民　　國　　96　　年　　12　　月　　3 　　日
                  民事第三庭    審判長法　官　陳照德
                                      法　官  李平勳
                                      法　官  朱　樑
以上正本係照原本作成。
不得抗告。
                                      書記官　陳妙瑋
中　　華　　民　　國　　96　　年　　12　　月　　4 　　日
                                                      Ｃ
